【裁判字號】    90,上易,673
【裁判日期】    900525
【裁判案由】    傷害等
【裁判全文】
臺灣高等法院高雄分院刑事判決                      九十年度上易字第六七三號
    上  訴  人
    即  被  告  乙○○
    選任辯護人  程高雄
右上訴人因傷害等案件，不服臺灣高雄地方法院八十九年度易字第二八八二號，中華
民國九十年三月六日第一審判決（起訴案號：臺灣高雄地方法院檢察署八十九年度偵
字第三四五三號）提起上訴，本院判決如左：
    主  文
上訴駁回。
    事  實
一、緣乙○○因其妻陳召娟懷孕不能再至甲○之戲班工作，而與甲○時有爭執，嗣於
    民國八十八年十二月十八日下午八時三十分許，先由陳召娟與其父親、叔叔三人
    到高雄縣鳳山市○○路五十巷五八號甲○住處，要求甲○給付新台幣二十萬元作
    為資遣費，為甲○所拒絕，陳召娟等三人乃行離去，過約一分鐘，乙○○便夥同
    八位不詳姓名之成年男子衝入甲○屋內（侵入住宅部分未據告訴），共同基於傷
    害及毀損之犯意連絡，不發一語，手持機車大鎖或徒手毆打甲○，並分頭敲擊、
    丟擲屋內之茶几、桌椅等物，致茶几玻璃破損，電話不堪使用，足以生損害於甲
    ○，而甲○亦因之受有上腹部挫傷（瘀血六x四公分）、右前臂挫傷（腫脹八x
    四公分）等傷害。
二、案經甲○訴由高雄縣警察局鳳山分局移送臺灣高雄地方法院檢察署檢察官偵查起
    訴。
    理  由
一、訊據上訴人即被告乙○○（下稱被告）矢口否認有傷害、毀損之犯行，辯稱：八
    十八年十二月十八日整日在辦理喪家陸炎清父親之喪葬事宜，直至拆除法會會場
    時，已是晚間十一時許，伊不可能到告訴人住處對其為傷害、毀損等行為云云。
    惟查：右揭被告犯罪事實，業據告訴人甲○指訴綦詳，而告訴人指稱伊因之受有
    前述傷害及現場毀損之狀況，則有診斷證明書及照片四張在卷可稽，證諸被告於
    警訊時亦不否認有於告訴人指述之時間至告訴人住處之事實，參以告訴人之媳婦
    白玲如（戲班團主）案發後與被告之妻陳召娟電話中，被告之妻亦不否認事發當
    晚其夫即被告有至告訴人住處，並就白玲如訊問：「回去你有問他是否有打我家
    人？」時，回稱：「有打，我知道」「我有問他（指被告），你怎麼打一個老人
    ，他說其實不是故意的，他說你外婆是潑到流彈」等語，此有告訴人提出之錄音
    帶一捲及電話對話譯文卷附足按，足認告訴人所為前揭指述，並非子虛。被告事
    後於原審及本院審理時翻稱案發當晚不可能到告訴人住處等語，非但已與其警訊
    時所言不符；另依證人陸炎清證稱：「（告別式）是早上進行。他們是拆除外面
    的告別式帳篷，我家住在巷子內，拆除帳篷時我有看到他們母子三人，至晚上八
    時許要燒（庫錢）時就沒有注意了，燒完後約十點多有看到葉國清及他母親繼續
    再做，乙○○有無在場，我沒有注意，因那天晚上有下雨所以到了十點半左右就
    沒有再進行」等語（見原審八十九年九月十九日審判筆錄），證人朱碧霞證述：
    「（法事做到晚上十點多？）是的，那時候已有部分帳篷在拆除了」、「（你從
    早上到晚上的時間，有無看到被告及他弟弟、母親在現場工作？）他們來來去去
    的，有來了二、三次，早上、傍晚及晚上八點多的時候」、「（你最後看到被告
    是什麼時候？）我不記得了」等語（見原審九十年二月六日審判筆錄），亦無法
    確切證明八十八年十二月十八日晚上八時三十分案發時間，被告確實都在喪家現
    場，且被告係承攬搭拆帳棚工作，當日喪家告別式既在早上舉行完畢，即行拆除
    部分帳棚（一部分帳棚留待晚上十點多喪家燒庫錢後再拆除），證人陸炎清目睹
    被告參與拆除帳棚，應係上午喪家告別式以後白天之事，故尚難作為被告有利之
    認定。至證人葉國清證述：「（你們當天拆帳篷拆到幾點？）大概十點多，因為
    告別式的帳篷在巷子外，所以先拆外面的，我與我哥哥拆，我母親整理雜物」之
    語（見原審八十八年九月十九日審判筆錄）；證人柯寶月證稱：「那天晚上十點
    多的時後，乙○○與他弟弟及母親有到現場，我有看到」之語（見原審九十年二
    月六日審判筆錄），然喪家晚上燒庫錢法會從當晚八點多至十點多結束，而本件
    案發時間係在當晚八時三十分左右，距離當晚喪家拆除帳棚時間（十點多）相差
    一個半小時之久，被告於作案後仍有充裕時間趕回喪家參與拆除帳棚，是縱認證
    人葉國清及柯寶月上開證述屬實，亦不能作為被告有利之認定。綜上所述，被告
    所為上開不在場之辯詞，經核與其警訊時之供述不符，且所舉之證人證詞，亦不
    足以佐憑，足見是事後諉卸之詞，無從採信。事證明確，被告犯行洵堪認定。至
    被告再聲請傳訊證人柯寶月，因本件事證明確，已如前述，本院認無必要，附此
    說明。
二、核被告所為，係犯刑法第二百七十七條第一項之傷害罪及第三百五十四條之毀損
    罪。被告與八名不詳姓名之成年男子間，就上開犯行有犯意之連絡及行為之分擔
    ，應論以共同正犯。又所犯上開二罪名，犯意有別，行為互異，應分論併罰。至
    被告一夥人致令電話不堪使用之低度行為應為損壞茶几玻璃之高度行為所吸收，
    不另論處，附此敘明。
三、原審因而適用刑法第二十八條、第二百七十七條第一項、第三百五十四條、第四
    十一條第一項（贅引第五十一條第十款），罰金罰鍰提高標準條例第一條前段、
    第二條，並審酌被告偶因細故即夥同數人犯前揭犯行，造成告訴人心理受創嚴重
    ，告訴人受傷、損壞情形並非嚴重，及被告犯後一再狡詞圖卸刑責，並無悔意等
    一切情狀，就共同傷害人之身體部份，量處有期徒刑三月；就共同損壞他人之茶
    几玻璃，足以生損害於他人部份，量處拘役三十日，並均諭知易科罰金之折算標
    準（按刑法第四十一條第一項業於九十年一月十日修正公布，同年一月十二日生
    效，其修正後規定為：「犯最重本刑為五年以下有期徒刑之刑之罪，而受六個月
    以下有期徒刑或拘役之宣告者，因身體、教育、職業、家庭之關係或其他正當事
    由，執行顯有困難者，得以一元以上三元以下折算一日，易科罰金。但確因不執
    行所宣告之刑，難收矯正之效，或難以維持法秩序者，不在此限。」，足見其得
    宣告易科罰金之範圍，較修正前之舊法為廣，是依刑法第二條第一項前段規定，
    本件自應適用裁判時之法律即修正後之刑法第四十一條第一項規定宣告易科罰金
    之折算標準，並此敘明）。經核原判決認事用法，均無不合，量刑亦屬允當，被
    告上訴意旨，否認犯罪，指摘原判決不當，為無理由，應予駁回。
據上論斷，應依刑事訴訟法第三百六十八條，判決如主文。
本案經檢察官董明正到庭執行職務。
中      華      民      國    九十    年      五      月    二十五      日
                              臺灣高等法院高雄分院刑事第八庭
                                  審判長法官  郭雅美
                                        法官  洪兆隆
                                        法官  莊飛宗
右正本證明與原本無異。
不得上訴。
                                      書記官  張宗芳
中    華    民    國      九十      年       五       月    二十九      日
附錄：本判決論罪科刑法條全文
刑法第二百七十七條條第一項
傷害人之身體或健康者，處三年以下有期徒刑、拘役或一千元以罰金。
刑法第三百五十四條
毀棄、損壞前二條以外之他人之物或令致不堪用，足以生損害於公眾或他人者，處二
年以下有期徒刑、拘役或五百元以下罰金。
                                                                        Ｆ


司法院資訊處製作；財團法人民間司法改革基金會備份。
